最高法院刑事裁定　　　　　　　一○○年度台抗字第八四四號
抗　告　人　陳輝郎
上列抗告人因常業詐欺案件，不服台灣高等法院台南分院中華民
國一００年七月二十七日駁回聲請再審之裁定（一００年度聲再
字第七九號），提起抗告，本院裁定如下：
    主  文
抗告駁回。
    理  由
本件原裁定以：抗告人陳輝郎於原審法院聲請意旨略稱，抗告人
只單純受僱於「立益肥料行」擔任看顧及打雜工作，並按月支領
新台幣三萬元薪資，未曾與葉天通、楊清平等人參與或謀劃詐欺
犯行。是抗告人既未曾與葉天通、楊清平等人參與或謀劃詐欺犯
行，充其量亦僅成立詐欺之幫助犯而已，乃原確定判決不察，遽
論以常業詐欺罪之共同正犯，並予以論罪科刑，已屬違誤。又原
確定判決後，本件主嫌即被告楊清平於民國一００年六月二十八
日書立自白書乙張，內容表明伊於法庭未曾向法官坦承，以致使
無辜之抗告人陳輝郎被冤枉判刑。因楊清平難熬內心譴責，願意
說明一切過程等語。依上開楊清平所書立之自白書內容所載，抗
告人確係因楊清平刻意隱瞞犯行致遭冤枉判刑，而上開自白書，
因未及於事實審言詞辯論終結前提出，而於判決確定後始行書立
，致未能於判決確定前提供作為有利抗告人之證據。依上開自白
書內容所載，已足認抗告人應受無罪或輕於原判決所認罪名之判
決，爰依刑事訴訟法第四百二十條第一項第六款規定，依法提起
再審云云。惟按有罪之判決確定後，因發現確實之新證據，足認
受有罪判決之人應受無罪、免訴、免刑或輕於原判決所認罪名之
判決者，為受判決人之利益，得聲請再審，刑事訴訟法第四百二
十條第一項第六款固有明文。惟所謂「發現確實之新證據」，係
事實審法院於判決前因未經發現，不及調查斟酌，至其後始行發
現者而言，若判決前已經當事人提出或聲請調查之證據，經原法
院捨棄不採者，即非該條款所謂發見之新證據，不得據為聲請再
審之原因。且就證據本身形式觀察，雖不以絕對不須經過調查程
序為條件，但必須顯然可認為足以動搖原有罪之確定判決，而為
受判決人無罪、免訴、免刑或輕於原判決所認罪名之判決者為限
。亦即該「新證據」須可認為確實具有足以動搖原確定判決，而
對受判決人為更有利判決之「確實性」外，尚須具備該證據係在
事實審法院於判決前已存在，因未經發現，不及調查斟酌，或審
判時未經注意，至其後始行發現之「嶄新性」特質，二者均屬不
可或缺，倘若未具備上開「確實性」與「嶄新性」二種聲請再審
新證據之特性，即不能據為聲請再審之原因。而事實之認定、證
據之取捨及其證明力之判斷，為事實審法院認定事實適用法律之
職權，法院本得自由心證取捨之，非當事人所得任意指摘以為再
審之理由。本件原確定判決對於形成抗告人有罪判決之心證，已
依據卷內資料予以指駁及說明綦詳。雖抗告人於聲請再審時提出
共同被告楊清平所書立之自白書，然該自白書之作成日期為一０
０年六月二十八日，係在原確定判決九十九年十二月二十一日判
決後始存在，不具備得為再審新證據之要件。抗告人僅就原確定
判決已審酌認定之證據資料及犯罪事實而為爭執，所提上開證據
亦不符得為再審新證據之要件，難認合於刑事訴訟法第四百二十
條第一項第六款所定再審要件，所為再審之聲請，為無理由，乃
予駁回，經核於法並無不合。抗告意旨仍執前詞，對原裁定已說
明之事項，漫事指摘原裁定不當，難認為有理由，應予駁回。
據上論結，應依刑事訴訟法第四百十二條，裁定如主文。
中    華    民    國  一○○  年    十    月   十三   日
                      最高法院刑事第十一庭
                          審判長法官  黃  正  興  
                                法官  許  錦  印  
                                法官  林  瑞  斌  
                                法官  陳  春  秋  
                                法官  謝  靜  恒  
本件正本證明與原本無異
                                      書  記  官  
中    華    民    國  一○○  年    十    月   十四   日
                                                       s